【裁判字號】    94,易,2501
【裁判日期】    950116
【裁判案由】    詐欺
【裁判全文】
臺灣臺中地方法院刑事判決              94年度易字第2501號
公  訴  人  臺灣臺中地方法院檢察署檢察官
被      告  甲○○
上列被告因詐欺案件，經檢察官提起公訴（94年度偵字第103號
、94年度偵緝字第1623號），本院合議庭裁定由受命法官獨任進
行簡式審判程序審理，判決如下：
    主  文
甲○○幫助意圖為自己不法之所有，以詐術使人將本人之物交付
，處有期徒刑月，如易科罰金，以佰元折算壹日。
    事  實
一、甲○○可預見將自己在金融機構帳戶之存摺、提款卡及密碼
    等物提供予他人使用，足供他人作為誘使被害人將被騙款項
    匯入其所使用之人頭帳戶，以掩飾其詐欺犯罪所得之工具，
    並藉此逃避檢警人員之追緝，在其發生並不違背自己本意之
    情況下，於民國94年6月間某日，將其在94年6月3日開戶之
    富邦銀行臺中分行（下稱富邦商銀）帳號000000000000號金
    融帳戶之存摺、提款卡及密碼，連同其所有郵局及華南商業
    銀行等金融機構帳戶（帳號均不詳）之存摺、提款卡及密碼
    ，約定以每一帳戶新臺幣（下同）1500元、合計4500元之代
    價，提供予該真實姓名、年籍不詳自稱「小蔡」之成年男子
    ，容任他人作為詐欺取財之工具（甲○○實際僅取得1500元
    ，餘款未獲「小蔡」等人交付）。「小蔡」及其所屬詐欺集
    團成員於取得上開金融帳戶存摺、提款卡及密碼後，即基於
    意圖為自己不法所有之犯意，於同年6月7日22時許，撥打電
    話予乙○○，對乙○○佯稱「其子因撞到人遭毆打，要賠8
    萬8千元」云云，致乙○○陷於錯誤，信以為真，即依該詐
    騙集團成員之指示，於同日22時17分許及22時20分許共匯款
    3萬4千元至詐騙集團指定戶頭，其中5千元匯入甲○○前揭
    富邦商銀帳戶內，旋即遭詐騙集團成員提領一空。嗣因乙○
    ○發覺有異，報警處理，始悉上情。
二、案經乙○○訴由臺中市警察局第五分局報請臺灣臺中地方法
    院檢察署檢察官偵查起訴。
    理  由
一、上揭事實，業據被告甲○○於本院審理時坦承不諱，而被害
    人乙○○確受真實姓名、年籍不詳之成年人撥打電話佯稱其
    子因撞到人遭毆打，須賠8萬8千元云云，致其陷於錯誤乃匯
    款共3萬4千元，其中5千元匯入甲○○前揭富邦商銀帳戶內
    等情，業據被害人乙○○於警詢時指述綦詳，並有被害人乙
    ○○提出之郵政儲金匯業局自動櫃員機儲戶交易明細表二紙
    、被告甲○○上揭富邦商業銀行帳戶開戶申請基本資料及提
    存明細資料各一份在卷可稽。足徵上開真實姓名、年籍不詳
    向被告收受上開帳戶之存摺、提款卡等物自稱「小蔡」之成
    年人士，顯具意圖為自己不法所有之犯意，施用詐術，使人
    陷於錯誤，而將本人之財物交付，係犯詐欺取財罪甚明。按
    刑法上之故意，區分為直接故意（確定故意）與間接故意（
    不確定故意），「行為人對於構成犯罪之事實，明知並有意
    使其發生者」為直接故意，「行為人對於構成犯罪之事實，
    預見其發生而其發生並不違背其本意者」為間接故意；又金
    融帳戶為個人理財之工具，申請、開立金融帳戶並無任何特
    殊之限制，一般民眾皆能以少許金錢自由申請開戶，並得同
    時在不同金融機構申請多數存款帳戶使用，乃眾所週知之事
    實，依一般人之社會生活經驗，倘係合法使用，本可自行向
    金融行庫開戶使用，而無向他人購買帳戶之必要。茍不以自
    己名義申請使用，反以不正方式向不特定人取得他人之金融
    機構帳戶使用，衡情應能懷疑其目的在於行騙詐財以誆取他
    人財物，且利用不實之抽獎函件、獲獎簡訊、分類廣告等方
    式佯稱收件人或收訊人幸運中獎，或以募款、捐款之慈善名
    目，及詐稱現金卡、金融卡或信用卡遭盜刷而詐欺取財之犯
    罪類型層出不窮，該等犯罪多數均係利用人頭帳戶作為出入
    帳戶，並經媒體廣為披載，被告係成年人，對於社會上常有
    利用人頭帳戶作為犯罪使用等情亦當有所認知，竟將其帳戶
    資料提供予他人使用，顯然可得預見他人係透過借用其帳戶
    ，以行詐騙他人財物之犯行，而躲避警方追查。從而，被告
    前揭自白確與事實相符，是本件事證已臻明確，被告犯行堪
    以認定，應予依法論科。
二、按刑法上之幫助犯，係指以幫助之意思，對於正犯資以助力
    ，而未參與實施犯罪之行為者而言（最高法院49年臺上字第
    77號判例參照）。被告提供前揭帳戶存摺、提款卡及密碼予
    「小蔡」作為犯詐欺取財之用，而「小蔡」及其所屬之詐欺
    集團成員確有向被害人乙○○詐欺取財，並以被告之前開金
    融機構帳戶作為供被害人乙○○匯款之工具等節，已如前述
    。是核被告所為，係犯刑法第三十條第一項前段、第三百三
    十九條第一項之幫助詐欺取財罪。被告幫助他人犯詐欺取財
    罪，為從犯，爰依刑法第三十條第二項規定按正犯之刑減輕
    之。爰審酌被告提供其所有之金融帳戶幫助他人詐騙財物，
    致使詐騙集團利用人頭帳戶詐財，影響社會經濟秩序，益添
    查緝之困難，惟念及被告本身並未實際參與本件詐欺取財之
    犯行，責難性較小，被告一次提供3個帳戶予詐欺集團使用
    ，實際所獲利益1500元，兼衡酌被告年紀尚輕，社會經歷較
    淺暨犯罪後尚能坦承犯行，態度不惡等一切情狀，量處如主
    文所示之刑，並諭知易科罰金之折算標準，以示懲儆。至公
    訴人雖請求量處有期徒刑五月，惟本院衡酌上情，認屬過重
    ，併予敘明。
據上論斷，應依刑事訴訟法第二百七十三條之一第一項、第二百
九十九條第一項前段，刑法第三百三十九條第一項、第三十條第
一項前段、第二項、第四十一條第一項前段，罰金罰鍰提高標準
條例第一條前段、第二條，判決如主文。
中    華    民    國    95    年    1     月    16    日
                  刑事第五庭    法  官  林慧貞
以上正本證明與原本無異。
如不服本判決，應於送達後10日內向本院提出上訴狀（須附繕本
），上訴於臺灣高等法院臺中分院。
                                書記官  張皇清
中    華    民    國    95    年    1     月    16    日
附錄本案論罪科刑法條
中華民國刑法第三百三十九條
意圖為自己或第三人不法之所有，以詐術使人將本人或第三人之
物交付者，處五年以下有期徒刑、拘役或科或併科一千元以下罰
金。
以前項方法得財產上不法之利益或使第三人得之者，亦同。
前二項之未遂犯罰之。
中華民國刑法第三十條
幫助他人犯罪者，為從犯。雖他人不知幫助之情者，亦同。
從犯之處罰，得按正犯之刑減輕之。


司法院資訊處製作；財團法人民間司法改革基金會備份。
